臺灣臺中地方法院刑事判決　　　　　　　95年度易字第3678號
公　訴　人　臺灣臺中地方法院檢察署檢察官
被　　　告　乙○○
　　　　　　　　　　　16號1.
　　　　　　　　　　（
上列被告因詐欺案件，經檢察官提起公訴（95年度偵字第21786
號），本院判決如下：
    主    文
乙○○幫助意圖為自己不法之所有，以詐術使人將本人之物交付
，處有期徒刑陸月，如易科罰金，以銀元參佰元即新臺幣玖佰元
折算壹日，減為有期徒刑參月，如易科罰金，以銀元參佰元即新
臺幣玖佰元折算壹日。
    犯罪事實
一、乙○○能預見將自己帳戶存摺、印章連同密碼交付予不詳身
    分之成年人使用，足供他人作為詐騙財物匯款之工具，竟仍
    基於幫助他人詐欺取財之不確定故意，於不詳時間、地點，
    將其所申辦之彰化銀行水湳分行帳號0000000000
    0000號帳戶（下稱彰化銀行帳戶）之存摺、印章連同密
    碼交付予某真實姓名、年籍不詳之成年人，容任他人作為詐
    欺取財之工具。前開年籍不詳之成年人所屬之詐欺集團成員
    ，於取得乙○○之上述存摺、印章後，即基於意圖為自己不
    法所有之犯意，於民國九十四年五月十九日上午十時許，由
    不詳年籍自稱翁家富之人撥打電話向甲○稱：其已中獎新臺
    幣（下同）一百萬元，惟須繳交稅金等語，並留下上開乙○
    ○彰化銀行帳戶供甲○匯款，使甲○陷於錯誤而匯款六萬二
    千元至乙○○上述彰化銀行帳戶內，始知受騙。
二、案經甲○訴由臺中市警察局第五分局報告臺灣臺中地方法院
    檢察署檢察官偵查起訴。
    理    由
一、按現行刑事訴訟法為保障被告之反對詰問權，排除具有虛偽
    危險性之傳聞證據，以求實體真實之發見，於該法第一百五
    十九條第一項明定被告以外之人於審判外之言詞或書面陳述
    ，除法律有規定者外，不得作為證據。又被告以外之人於審
    判外之陳述，雖不符前四條之規定（即刑事訴訟法第一百五
    十九條之一至同條之四），而經當事人於審判程序同意作為
    證據，法院審酌該言詞陳述或書面陳述作成時之情況，認為
    適當者，亦得為證據；當事人、代理人或辯護人於法院調查
    證據時，知有第一百五十九條第一項不得為證據之情形，而
    未於言詞辯論終結前聲明異議者，視為有前項之同意，刑事
    訴訟法第一百五十九條之五定有明文。本件檢察官、被告乙
    ○○並未就卷內證據資料之證據能力有所爭執，且迄於言詞
    辯論終結前，均未主張有刑事訴訟法第一百五十九條第一項
    不得為證據之情形，是應認已同意卷內證據均得作為證據，
    且經本院審酌後，認無不適當之情形，應認本案調查之卷內
    證據均有證據能力，合先敘明。
二、訊據被告乙○○固坦承上開彰化銀行帳戶為其所申請開立之
    事實不諱，然矢口否認有何幫助詐欺取財犯行，於本院審理
    時辯稱：上開彰化銀行帳戶，係要作為伊胞弟匯款所用，但
    伊去火車站玩的時候不小心在火車站遺失該帳戶之存摺及印
    章，另伊將存摺之密碼書寫在存摺或是一張紙條上面一併遺
    失，故上開彰化銀行帳戶之存摺、印章及密碼，確實係遺失
    ，伊並未提供帳戶之存摺、印章及密碼予詐騙集團成員云云
    。惟查：
（一）上揭彰化銀行帳戶，確為被告所開立乙節，有彰化銀行水
      湳分行九十五年八月二十八日彰湳字第一八○一號函附之
      被告開立當時所書立之顧客資料卡及所留存之國民身分證
      、健保卡正反面影本各一紙在卷可佐，又被告上開彰化銀
      行帳戶，被詐騙集團成員利用作為向被害人甲○詐欺取財
      之入帳帳戶及被害人甲○遭詐騙後確有於九十四年五月十
      九日匯款六萬二千元至上開存款帳戶等情，亦據被害人甲
      ○於警詢中證述綦詳，並有系爭帳戶之交易明細查詢表一
      件在卷可參。
（二）至被告雖以上揭情詞置辯，然查，被告前於偵查中辯稱：
      係於九十四年四月十五日遺失，當時伊將密碼寫在一張紙
      上和存摺一起遺失，遺失後隔天伊打電話向銀行表示存摺
      等物遺失，銀行有要伊重新申請，但伊並未申請云云；於
      九十六年六月十五日因本案通緝為警查獲時，在本院訊問
      時，則改稱：當時係將存摺密碼寫在存摺上，遺失後伊有
      打電話要向銀行掛失，但銀行沒有聽云云。則被告對於究
      係將存摺之密碼書寫在存摺或是一張紙條上面及向銀行掛
      失之過程，供詞反覆，已屬可疑；況存摺之所以需要設定
      密碼，目的即在避免非持卡人以非法方法取得存摺後任意
      使用該存摺，故應避免將密碼與存摺放置一處，此為一般
      社會大眾所知悉，被告對此當無不知之理，且被告於九十
      六年六月十五日因本案通緝為警查獲時，在本院訊問時，
      對於其上開存摺之密碼猶記憶清晰，又何需另將上開帳戶
      存摺密碼另書寫在存摺或是一張紙條且與存摺一併放置，
      而使非法取得存摺之人得順利使用該存摺之理？又被告雖
      一再辯稱上開帳戶存摺及印章係在火車站遺失，然其始終
      未能陳稱有何特殊之用途，在去火車站玩的時候必須隨身
      攜帶該帳戶之存摺及印章，其所辯亦與常理有違；況被告
      既一再陳稱上開帳戶係要作為其胞弟匯款所用，足見上開
      帳戶對其甚為重要，則被告又豈會於遺失存摺後，均未向
      警方報案或向銀行掛失；再者，詐欺取財集團以他人帳戶
      供作款項出入之人頭帳戶，必定會先取得帳戶申請人之同
      意，否則若帳戶申請人辦理掛失止付，被害人所匯入之款
      項即遭凍結無法提領，而帳戶申請人反可輕易辦理補發存
      摺、變更印鑑及密碼，將款項提領一空，詐欺取財集團成
      員精心策劃詐騙之成果將因存簿來源取得之不可靠性，無
      法順利領得詐欺款項，而導致心血功虧一簣，犯罪集團當
      無甘冒此風險之理，足見被告上開所辯，再再與常理有重
      大違背，顯不足採，上開彰化銀行帳戶資料，顯係被告交
      付予他人使用無疑。另現今社會上利用人頭帳戶詐欺取財
      以逃避查緝之犯案方式層出不窮，經媒體廣為報導，已成
      眾所週知之事，被告自無例外，而被告雖可能無法確知該
      犯罪集團成員將如何利用其存摺，然其應可預見刻意使用
      他人存摺者，必作非法之途，詐欺取財當然是其中最有可
      能之事，卻仍將該存摺等物交給該犯罪集團之成員，且其
      帳戶果然被用為詐欺取財之工具，其容任他人利用其帳戶
      詐欺取財之行為，已符合預見其發生而其發生並不違背其
      本意之間接故意（不確定故意）之情形。綜上所述，本件
      事證明確，被告上開幫助詐欺取財犯行，堪以認定。
三、查被告行為後，刑法及刑法施行法業於九十四年二月二日經
    總統以華總一義字第０九四０００一四九０一號令修正公布
    ，並於九十五年七月一日施行。按行為後法律有變更者，適
    用行為時之法律，但行為後之法律有利於行為人者，適用最
    有利於行為人之法律，現行刑法第二條第一項定有明文。此
    條規定乃與刑法第一條罪刑法定主義契合，而貫徹法律禁止
    溯及既往原則，係規範行為後法律變更所生新舊法律比較適
    用之準據法，是刑法第二條本身雖經修正，但刑法第二條既
    屬適用法律之準據法，本身尚無比較新舊法之問題，應一律
    適用裁判時之現行刑法第二條規定以決定適用之刑罰法律，
    先予辨明。又以本次刑法修正之比較新舊法，應就罪刑有關
    之共犯、未遂犯、想像競合犯、牽連犯、連續犯、結合犯，
    以及累犯加重、自首減輕暨其他法定加減原因（如身分加減
    ）與加減例等一切情形，本於統一性及整體性原則，綜其全
    部罪刑之結果而為比較，亦有最高法院九十五年度第八次刑
    庭會議決議可資參照。經查：
（一）被告行為後，罰金罰鍰提高標準條例第二條業已刪除，而
      刑法第四十一條第一項前段關於易科罰金之折算標準已由
      舊法之銀元一百元、二百元、三百元修正為新臺幣一千元
      、二千元、三千元，因屬科刑規範事項之變更，其折算標
      準為裁判時所應諭知，自有就新舊法規定比較之必要，經
      比較新舊法結果，被告行為後之新法並未較有利於被告，
      是依刑法第二條第一項前段之規定，本件應適用被告行為
      時之舊法即依修正前刑法第四十一條第一項前段、修正前
      罰金罰鍰提高標準條例第二條之規定，諭知以銀元三百元
      折算一日為易科罰金之折算標準，並依上開規定諭知易科
      罰金之折算標準。
（二）被告行為後，刑法第三十三條第五款業於九十四年二月二
      日以華總一義字第０九四０００一四九０一號令修正公布
      ，並自九十五年七月一日起施行；修正後刑法第三十三條
      第五款規定「罰金：新臺幣一千元以上，以百元計算之。
      」，與修正前刑法第三十三條第五款規定「罰金：一元以
      上。」不同。比較新舊法結果，以舊法較有利於行為人，
      新法並無對被告較為有利之情形，故依刑法第二條第一項
      前段規定，本案關於刑法第三百三十九條第一項前段之法
      定刑罰金部分，自應適用行為時之法律即修正前刑法第三
      十三條第五款規定決定其罰金部分之法定刑。
（三）綜合上述修正前後刑法第四十一條第一項前段、第三十三
      條第五款適用情形綜合比較結果，修正後刑法之規定並非
      較有利於被告，參酌修正後刑法第二條第一項前段、但書
      規定之「從舊從輕」原則，本案應適用修正前刑法為法條
      適用之依據。
（四）另按行為後刑法條文經修正，惟無有利、不利情形（如刑
      法第十五條、第三十條之文字修正，第五十五條但書、第
      五十九條實務見解之明文化、第二十六條未遂犯得減輕其
      刑之規定移列第二十五條等），應適用裁判時法（最高法
      院九十五年度第二十一次刑庭會議決議可資參照），故關
      於上述情形，應逕適用本案裁判時修正後之刑法，尚無比
      較新舊法之必要；再查被告行為後，業已增訂刑法施行法
      第一條之一，並規定：「中華民國九十四年一月七日刑法
      修正施行後，刑法分則編所定罰金之貨幣單位為新臺幣。
      九十四年一月七日刑法修正時，刑法分則編未修正之條文
      定有罰金者，自九十四年一月七日刑法修正施行後，就其
      所定數額提高為三十倍。但七十二年六月二十六日至九十
      四年一月七日新增或修正之條文，就其所定數額提高為三
      倍」，是就現行刑法中，有關於罰金刑處罰之規定，即有
      就新舊法比較之必要，惟經比較增訂之刑法施行法第一條
      之一與被告行為時之罰金罰鍰提高標準條例第一條前段、
      現行法規所定貨幣單位折算新臺幣條例第二條結果，二者
      規定適用之結果並無不同，自應適用裁判時之法律即刑法
      施行法第一條之一（最高法院九十六年度臺上字第一一三
      六判決意旨參照），均附此敘明。
四、查被告提供其所申辦之彰化銀行帳戶之存摺、印章及密碼予
    詐欺集團成員以為詐欺取財所用，係基於幫助他人詐欺取財
    之不確定故意，且所為屬詐欺取財罪構成要件以外之行為，
    故核被告所為，係犯刑法第三十條第一項前段、第三百三十
    九條第一項之幫助詐欺取財既遂罪。被告幫助詐欺集團成員
    犯詐欺取財罪，為從犯，應依刑法第三十條第二項之規定，
    按正犯之刑度，減輕其刑。公訴意旨雖另認被告尚有交付金
    融卡予詐欺集團成員以為詐欺取財所用，然查本件除被告自
    白外，並無其他證據足資證明被告確有交付金融卡之行為，
    而被告於本院審理時復否認有交付金融卡之行為，本院爰認
    定被告僅有交付該帳戶之存摺、印章連同密碼，附此敘明。
    爰審酌被告提供其自己申辦之彰化銀行帳戶供他人非法使用
    ，使詐騙集團之成員易於得手，助長詐欺之犯罪風氣，嚴重
    危害社會治安，並使被害人甲○因此被詐騙六萬二千元，然
    被告本身未實際參與本件詐欺取財之犯行，責難性較小，暨
    其於本院審理時猶矢口否認犯行，尚無悔意之犯罪後態度等
    一切情狀，量處如主文所示之刑，並依修正前刑法第四十一
    條第一項前段、修正前罰金罰鍰提高標準條例第二條、現行
    法規所定貨幣單位折算新臺幣條例第二條之規定，諭知易科
    罰金之折算標準，以資懲儆。末查被告犯罪時間係在九十六
    年四月二十四日之前所犯，所犯符合中華民國九十六年罪犯
    減刑條例之減刑條件，應依該減刑條例第二條第一項第三款
    之規定，減其刑期二分之一為有期徒刑三月，並依同條例第
    九條之規定，併諭知易科罰金之折算標準，以資懲儆。另被
    告雖於中華民國九十六年罪犯減刑條例施行前即九十六年六
    月八日經本院發布通緝，並於九十六年六月十五日為警緝獲
    ，有臺中市警察局第一分局通緝案件報告書一份在卷可憑，
    然被告既係於該條例施行前經警緝獲到案，則於該條例施行
    時已不再具有通緝犯身分，核與該條例第五條藉由限縮通緝
    中人犯之減刑資格，用以達到鼓勵其自行歸案之立法目的並
    不相符，被告應無適用該條不得減刑規定之餘地（最高法院
    八十一年度臺非字第一二號刑事判決同此意旨）；且查，中
    華民國九十六年罪犯減刑條例第五條係就該條例施行前經通
    緝之被告或受刑人而設之規定，如係該條例施行後始通緝者
    ，即不適用該條規定，法院辦理九十六年減刑案件應行注意
    事項第九條定有明文。本件被告雖又經本院於九十六年八月
    二十四日發布通緝，而於同年九月四日為警緝獲，有臺中市
    警察局第一分局通緝案件報告書一份在卷可憑，亦與該條例
    第五條之規定情形不符，均附此敘明。
據上論斷，應依刑事訴訟法第二百九十九條第一項前段，刑法第
二條第一項、第三百三十九條第一項、第三十條第一項前段、第
二項，修正前刑法第四十一條第一項前段，刑法施行法第一條之
一第一項、第二項前段，修正前罰金罰鍰提高標準條例第二條，
現行法規所定貨幣單位折算新臺幣條例第二條，中華民國九十六
年罪犯減刑條例第二條第一項第三款、第七條、第九條，判決如
主文。
中　　華　　民　　國　　96　　年　　10　　月　　3 　　日
                  刑事第十庭    審判長法　官　賴妙雲
                                      法　官  黃家慧
                                      法　官　黃炫中
上正本證明與原本無異。
如不服本判決，應於收送達後10日內向本院提出上訴書狀（應敘
述具體理由並附繕本）。
上訴書狀如未敘述理由，應於上訴期間屆滿後20日內補提理由書
於本院。
                                      書記官  黃珮華
中　　華　　民　　國　　96　　年　　10　　月　　3 　　日
附錄論罪科刑法條
中華民國刑法第三百三十九條
 (普通詐欺罪)
意圖為自己或第三人不法之所有，以詐術使人將本人或第三人之
物交付者，處五年以下有期徒刑、拘役或科或併科一千元以下罰
金。
以前項方法得財產上不法之利益或使第三人得之者，亦同。
前二項之未遂犯罰之。
